【裁判字號】    96,訴,2125
【裁判日期】    970219
【裁判案由】    履行和解債務
【裁判全文】
臺灣板橋地方法院民事判決              96年度訴字第2125號
原      告  丁○○
訴訟代理人  彭志傑律師
被      告  嘉峻工業股份有限公司
                        0號二.
兼      上
法定代理人  丙○○
上列當事人間履行和解債務事件，本院於96年1 月22日言詞辯論
終結，判決如下：
    主  文
被告應連帶給付原告新台幣參佰萬元，及民國九十六年十月二十
七日起至清償日止，按年息百分之五計算之利息。
訴訟費用由被告連帶負擔。
本判決第一項於原告以新台幣壹佰萬元供擔保後，得假執行，但
被告以新台幣參佰萬元為原告供擔保後，得免為假執行。
    事實及理由
一、原告起訴主張：
  (一)原告與被告嘉峻工業股份有限公司（下稱嘉峻公司）於民國
    （下同）92年10月29日因返還借款事宜，達成和解，簽訂如
    原證1之和解書，並由被告丙○○為連帶清償責任，然被告
    嘉峻公司自93年7月25日起即未按期清償，依據和解書第3條
    第5款之約定，如有二期未按期給付，其餘未到期之債務視
    為全部到期，被告嘉峻公司已有二期以上未按期給付，原告
    僅就到期之其中一部債務請求，又原證1 之和解書第8 條約
    定，如附件所示之機器設備，自始即由被告占有，並擔保和
    解債務之履行，並非立於互為對待給付之關係，不得行使同
    時履行抗辯，況被告自93年6 月29日已遷離工廠，將廢棄之
    機器設備留存於現場，並非原告阻止被告搬走機器，爰依據
    和解書之約定，請求被告連帶給付如訴之聲明。
  (二)被告應連帶給付原告新台幣300萬元，及起訴狀繕本送達翌
    日起至清償日止，按年息百分之五計算之利息。
二、被告抗辯
  (一)依據和解書被告應按期給付各期和解金，然依據和解書第8
    條約定，如附件所示之機器設備，由被告無償占有，原告亦
    負有讓被告占有機器設備之義務，二者互為對待給付，然原
    告卻未將機器設備交由被告占有使用營業，藉以營業獲利清
    償和解金，被告自得行使同時履行抗辯，原告明知違反和解
    書之約定，行使權利，未依誠實信用方法，自屬無理由。且
    原告主張已將機器依約交付被告之事實，自應負舉證責任。
  (二)聲明：原告之訴駁回，如受不利之判決，願供擔保請准宣告
    免為假執行。
三、兩造不爭執之事實（見本院卷頁39，本院96年12月11日筆錄
    ）
  (一)兩造於92年10月29日簽訂原證1 之和解書，協議被告積欠原
    告新台幣6000萬元，被告同意將其所有坐落於台北縣樹林市
    ○○街106 巷7 號工廠內之機器設備設定動產擔保抵押權60
    00萬元予原告，清償方法為自93年3 月25日起至93年8 月25
    日按月於每月25日清償20萬元，自93年9 月25日起至95 年2
    月25日止，每月25日清償30萬元，自95年3 月25日起至107
    年2 月25日止，每月25日清償35萬元，自107 年3 月25 日
    起至108 年5 月25日每月清償20萬元，並約定一期不履行視
    為全部到期，被告清償完畢30日內塗銷前揭動產擔保抵押權
    ，如和解書附件之機器設備，由被告無償占有使用，被告如
    另購機器設備，應無條件辦理前揭第2 條所示之動產擔保抵
    押權，被告之法定代理人丙○○就前揭債務負連帶清償責任
    。
   (二)被告已依據和解書第3 條第1 項約定，給付原告1,992,
     285 元。
四、本件爭點及本院判斷（見本院卷頁40，本院96年12月11日筆
    錄）
    原告起訴主張依據和解書之約定，被告並未按期履行和解債
    務，原依據和解書之約定，請求如訴之聲明，被告則以前詞
    置辯，因此，兩造協議爭點如下：(一)原告依據原證1之和解
    書，請求如訴之聲明是否有理由？（即被告抗辯原告未依據
    和解書第8 條之約定，交付約定之機器設備而行使同時履行
    抗辯是否有理由？）經查：
  1.同時履行之抗辯，乃係基於雙務契約而發生，倘雙方之債務
    ，非本於同一雙務契約而發生，縱令雙方債務在事實上有密
    切關係，或雙方之債務雖因同一之雙務契約而發生，然其一
    方之給付，與他方之給付，並非立於互為對待給付之關係，
    均不能發生同時履行之抗辯（最高法院84年度台上字第2773
    號、84年度台上字第1478號判決意旨參照）。準此，本件原
    告與被告嘉峻公司約定將被告嘉峻公司所有如和解書第8條
    所示之機器設備（即本院卷頁55之機器設備）設定動產擔保
    抵押權6000萬元擔保原告之債權，並約定被告自93年3月25
    日起按月清償債務，如被告已清償完畢則塗銷上開機器設備
    之動產抵押權，原告同意將機器設備無償由被告使用占有，
    並由被告另外購買新機器時，亦配合原告辦理動產抵押權擔
    保和解書之債權，兩造簽訂之和解書第1、2、8條定有明文
    ，準此，被告所有機器設備，係擔保對原告債務之履行，被
    告履行和解債務，及被告占有機器設備，二者並非立於互為
    對待給付之關係，被告自不得行使同時履行抗辯權，被告前
    開抗辯，並非有據。
  2.參以證人朱清光於本院審理時證述；「（法官問：原告丁○
    ○有沒有說不讓被告嘉峻工業股份有限公司搬走這些機器？
    ）我不知道」等語; 證人甲○○於本院審理時證述：「（法
    官問：原告丁○○是不是不同意被告嘉峻工業股份有限公司
    、被告丙○○把機器設備搬走？）我不清楚，那時侯就是很
    亂」等語，證人乙○○於本院審理時證述：「（法官問：是
    原告丁○○不讓被告丙○○搬走機器嗎？）是我在現場看到
    」「（法官問：為什麼不讓被告搬走？）原告說被告欠他錢
    所以不讓被告搬走那些有設定的機器」等語，戊○○○於本
    院審理時證述；「（法官問：被告於93年6 月29日搬走要搬
    走的時候，原告是不是不讓被告把機器搬走？）是，但是被
    告最後還是都搬走了」「（法官問：你是不是擋在前面不讓
    被告把機器搬走？）是，我說設定的不能搬，但是被告還是
    把機器搬走了」等語（見本院96年1 月26日筆錄）。前開證
    人均為被告丙○○之兄弟姊妹，核其證詞，應無不利於被告
    丙○○，然據前開四名證人之證詞，就被告是否有搬走其機
    器設備一節，互核不符，難以認定被告嘉峻公司未搬走如和
    解書所示機器設備之事實。然依據被告嘉峻公司委託律師於
    93年4 月13日發函於原告，表示和解書所示之機器設備已設
    定動產抵押權，當前開抵押物遷移時，通知原告辦理相關程
    序等語，復於93年10月29日又發函於原告，表示被告嘉峻公
    司已於96年6 月29日已遷離台北縣樹林市○○街106 巷7號
    房屋等情（見本院卷頁63、64），依據前開律師函，顯已表
    明被告已將被告所有之機器設備遷離台北縣樹林市工廠，並
    通知設定動產抵押權之原告，並未提及原告阻止被告嘉峻公
    司搬離機器設備之意思，再者，依據被告所庭呈之照片，亦
    非和解書所列之全部機器設備，原告主張前揭機器設備係被
    告廢棄而遺留於現場等語，應為可信，至於被告抗辯被告嘉
    峻公司因原告之制止而未搬離機器設備云云，並未舉證以實
    其說，難謂可取。
五、依據兩造簽訂之和解書，被告如有二期以上未按時給付，其
    餘未到期之期數視為全部到期，且被告丙○○就被告嘉峻公
    司之債務負連帶清償責任，有兩造簽訂之和解書第3條第5項
    、第8 條載有明文。綜上所述，原告依據原證1 之和解書之
    約定，被告並未按期給付，全部債務視為全部到期，原告僅
    就到期之其中一部金額，請求300 萬元及自起訴狀繕本送達
    翌日即96年10月27日起至清償日止，按年息百分之五計算之
    利息，為有理由，應予准許。
六、假執行之宣告：
    兩造陳明願供擔保，聲請宣告假執行或免為假執行，經核原
    告勝訴部分，合於法律規定，爰分別酌定相當之擔保金額宣
    告之。
七、本件事證已明，兩造其餘攻擊防禦方法及爭點，核與本件判
    決結果無涉，爰不一一論述。
八、結論：原告之訴為有理由，依民事訴訟法第85條第2 項，第
    390 條第2 項、第392 條第2 項，判決如主文。
中    華    民    國    97    年    2     月    19    日
                  民事第三庭    法  官  徐玉玲
以上正本係照原本作成
如對本判決上訴，須於判決送達後20日內向本院提出上訴狀
中    華    民    國    97    年    2     月    19    日
                                書記官  翁子婷


司法院資訊處製作；財團法人民間司法改革基金會備份。
